臺灣高等法院高雄分院刑事判決　　　　96年度上訴字第1184號
上　訴　人　臺灣高雄地方法院檢察署檢察官
被　　　告　甲○○
上列上訴人因被告違反毒品危害防制條例案件，不服臺灣高雄地
方法院96年度訴字第552 號中華民國96年3月30日第一審判決（
起訴案號：臺灣高雄地方法院檢察署96年度毒偵字第459 號，提
起上訴，本院判決如下：
    主  文
原判決撤銷。
甲○○施用第一級毒品，累犯，處有期徒刑捌月，減為有期徒刑
肆月，如易科罰金，以新臺幣貳仟元折算壹日。扣案殘留有海洛
因殘渣之注射針筒貳支，均沒收銷燬之；塑膠剷子壹支，沒收。
    事  實
一、甲○○前於民國82年間因違反肅清煙毒條例等案件，經本院
    分別判處有期徒刑3 年6 月及有期徒刑3 月，並定應執行有
    期徒刑3 年7 月確定，嗣於93年3 月3 日縮刑期滿執行完畢
    ；又於94年間因施用毒品案件，經原審法院裁定送觀察、勒
    戒後，因認有繼續施用傾向，再經原審法院裁定令入戒治處
    所施以強制戒治，並於95年5 月8 日執行完畢釋放，經臺灣
    高雄地方法院檢察署檢察官以95年度戒毒偵字第230 號為不
    起訴處分確定在案。詎其仍不知戒絕毒癮，明知海洛因業經
    公告列為毒品危害防制條例第2 條第2 項第1 款之第一級毒
    品，不得非法施用，竟基於施用第一級毒品海洛因之犯意，
    於95年12月16日下午5 時許，在高雄縣鳳山市○○路與國泰
    路口台糖加油站之廁所內，以針筒注射之方式，施用第一級
    毒品海洛因1 次。嗣因其形跡可疑，於同日下午5 時30 分
    許，在上開廁所前，為警盤查並經其同意採尿送驗結果，呈
    嗎啡陽性反應，而查悉上情，並在該廁所之馬桶水箱內扣得
    其所有供施用毒品用之注射針筒2 支（均含有海洛因殘渣）
    ，及塑膠剷子1 支。
二、案經高雄縣政府警察局鳳山分局報告臺灣高雄地方法院檢察
    署檢察官偵查起訴。
    理  由
一、上開事實，業據被告甲○○坦承不諱，且被告為警採尿送驗
    結果，確呈海洛因代謝後之嗎啡陽性反應，有台灣檢驗科技
    股份有限公司95年12月21日濫用藥物尿液檢驗報告（檢體編
    號：623 號）暨毒品案件嫌疑人尿液採集編號對照表各1 紙
    附卷可稽。此外，並有注射針筒2 支及塑膠剷子1 支扣案可
    稽，而扣案之注射針筒2 支，經送驗結果確含有第一級毒品
    海洛因成分，有高雄醫學大學附設中和紀念醫院96年2 月13
    日檢驗報告2 紙在卷可參。本件事證明確，被告施用第一級
    毒品海洛因犯行洵堪認定。
二、被告曾於94年間因施用毒品案件，經原審法院裁定送觀察、
    勒戒，嗣因認有繼續施用傾向，再經原審法院裁定令入戒治
    處所施以強制戒治，嗣於95年5 月8 日執行完畢釋放，並經
    臺灣高雄地方法院檢察署檢察官以95年度戒毒偵字第230 號
    為不起訴處分確定在案等情，有臺灣高等法院被告前案紀錄
    表1 紙可按，其於前開強制戒治執行完畢釋放後，5 年內復
    犯本件施用毒品罪，應依毒品危害防制條例第23條第2 項之
    規定處罰。
三、核被告所為，係犯毒品危害防制條例第10條第1 項之施用第
    一級毒品罪。被告為施用而持有第一級毒品之低度行為，應
    為其施用之高度行為所吸收，不另論罪。查被告前於82年間
    因違反肅清煙毒條例等案件，經本院分別判處有期徒刑3 年
    6 月及有期徒刑3 月，並定應執行有期徒刑3 年7 月確定，
    嗣於93年3 月3 日縮刑期滿執行完畢，有臺灣高等法院被告
    前案紀錄表1 份在卷可查，其受有期徒刑執行完畢後，5 年
    以內故意再犯本件有期徒刑以上之罪，為累犯，應依法加重
    其刑。
四、被告犯罪事證明確，原審法院予以論罪科刑，固非無見。惟
    查：被告犯罪時間在96年4 月24日以前，合於中華民國96年
    罪犯減刑條例第2 條第1 項第3 款規定之減刑條件，應減其
    刑期二分之一，原判決未及依上開規定減刑，自有未合。檢
    察官上訴意旨以：被告另於95年12月15日14時30分許回溯48
    小時內某時，在不詳地點，施用第一級毒品海洛因，原判決
    未併依集合犯論處為不當云云，惟按94年2 月2 日修正公布
    並於95年7 月1 日施行之新刑法，業已刪除刑法第56條連續
    犯之規定，即係將本應各自獨立評價之數罪，回歸本來就應
    賦予複數法律效果之原貌，因此，就刑法修正施行後多次施
    用毒品之犯行，應採一罪一罰原則，始符合立法本旨；準此
    ，本案與被告另於95年12月15日被查獲之施用第一級毒品海
    洛因犯行，核屬各自獨立之犯罪，應各別處罰，自無依集合
    犯之概念論以一罪之餘地。檢察官上訴意旨，雖無理由，惟
    原判決既有上開可議之處，自應由本院撤銷改判。爰審酌被
    告前因施用毒品，並經觀察、勒戒及戒治程序，仍未能徹底
    戒絕吸毒惡行，顯見意志不堅，惟念其犯後坦承犯行，且施
    用毒品乃屬自戕行為，尚未害及他人等一切情狀，量處如主
    文第2 項所示之有期徒刑8 月。又被告犯罪時間在96年4 月
    24日以前，應依中華民國96年罪犯減刑條例第2 條第1 項第
    3 款規定減為有期徒刑4 月，並依刑法第41條第1 項前段規
    定諭知易科罰金之折算標準。扣案殘留有第一級毒品海洛因
    殘渣之注射針筒2 支，經送驗結果證明確含海洛因成分，已
    如前所述，而注射針筒與其上殘留之毒品，已難以分析剝離
    ，應依毒品危害防制條例第18條第1 項前段規定宣告沒收銷
    燬之；至扣案塑膠剷子1 支係被告所有供本件犯罪所用之物
    ，業據被告供承在卷，併依刑法第38條第1 項第2 款宣告沒
    收。
五、另檢察官聲請併辦意旨略以：被告於95年12月15日14時30分
    許回溯48小時內某時，在不詳地點，施用第一級毒品海洛因
    1 次，嗣於95年12月15日14時許，在高雄縣大寮鄉○○路28
    號住處前，因行跡可疑，為警攔查後經其同意採尿送驗查獲
    （96年度毒偵字第3030號部分）；又於96年4 月20日11時許
    ，在高雄縣大寮鄉○○路28號住處，施用第一級毒品海洛因
    1 次，嗣因另案為警拘提，經其同意採尿送驗查獲（96年度
    毒偵字第4916號部分）；因認被告上開犯行亦涉犯毒品危害
    防制條例第10條第1 項之施用第一級毒品罪嫌，且與本案具
    有集合犯關係，屬單純一罪，應依法併予審理云云。然查，
    本案與被告另案被查獲之施用第一級毒品海洛因犯行，核屬
    各自獨立之犯罪，應各別處罰，無依集合犯之概念論以一罪
    之餘地，業如前述。因此，併案意旨所指犯行本院無從併予
    審理，應退由檢察官另行處理。
據上論結，應依刑事訴訟法第369 條第1 項前段、第364 條、第
299 條第1 項前段，毒品危害防制條例第10條第1 項、第18條第
1 項前段，刑法第11條前段、第47條第1 項、第41條第1 項前段
、第38條第1 項第2 款，中華民國96年罪犯減刑條例第第2 條第
1 項第3 款、第7 條第1 項、第2 項、第9 條，判決如主文。
本案經檢察官方娜蓉到庭執行職務。
中    華    民    國    96    年    9    月     7    日
                  刑事第九庭    審判長法  官  翁慶珍
                                      法  官  陳  箐
                                      法  官  范惠瑩
以上正本證明與原本無異。
如不服本判決應於收受本判決後10日內向本院提出上訴書狀，其
未敘述上訴理由者，並得於提起上訴後10日內向本院補提理由書
狀（均須按他造當事人之人數附繕本）「切勿逕送上級法院」。
中    華    民    國    96    年    9     月     7    日
                                      書記官  吳華榮
附錄本案論罪法條：
毒品危害防制條例第10條第1 項
施用第一級毒品者，處6 月以上5 年以下有期徒刑。
